【裁判字號】    95,勞訴,34
【裁判日期】    951123
【裁判案由】    給付退休金
【裁判全文】
臺灣板橋地方法院民事判決              95年度勞訴字第34號
原      告  甲○○
訴訟代理人  林啟瑩律師
複代理  人  呂其昌律師
被      告  群光電子股份有限公司
法定代理人  乙○○
訴訟代理人  楊寶鑑律師
            李振宇律師
上列當事人間請求給付退休金事件，經本院於民國95年11月9 日
言詞辯論終結，判決如下：
    主  文
被告應給原告新臺幣捌拾捌萬柒仟伍佰捌拾陸元，及自民國九十
四年十月一日起至清償日止，按年息百分之五計算之利息。
原告其餘之訴駁回。
訴訟費用由被告負擔十分之八，餘由原告負擔。
本判決第一項於原告以新台幣貳拾玖萬元為被告供擔保後，得假
執行；被告如將請求標的物提存，或於執行標的物拍賣、變賣或
物之交付前，以新臺幣捌拾捌萬柒仟伍佰捌拾陸元為原告預供擔
保，得免為假執行。
原告其餘假執行之聲請駁回。
    事實及理由
一、原告主張：原告於民國84年7 月4 日受僱被告公司擔任財務
    部員工，嗣經派駐被告海外投資之大陸群光電子有限公司，
    93年底又經派至被告另間海外子公司（即大陸茂瑞電子有限
    公司）擔任財務處長，期間不問被告公司指派工作地點為何
    ，薪資均由被告公司全數發放。詎原告於94年8 月公司辦理
    退休，並於同年9 月9 日獲被告公司同意並結算至94年8 月
    31日止，並於94年12月16日僅以本薪之平均工資計算，給付
    給原告共21 個 基數之退休金，但關於經常性給予之「海外
    津貼」等部分，則未列入計。即原告退休前6 個月相關本薪
    以外經常性給予為人民幣85,098元（13,733+14,333+14,333
    +14,033+14,3 33+14,333=85,098）， 而自94年3 月1 日起
    至同年8 月31日共184 日，是該部分平均工資為人民幣462.
    5 元（月平均工資為13,875元），以1 比4. 04 元折算結果
    為新臺幣（下同）56,055元，再依21個基數計，被告應再給
    付原告1,177,155 元等情。併為聲明：被告應給付原告1,17
    7,155 元，及自94年9 月1 日起至清償日止，按年息5%計算
    之利息；原告願供擔保，請准宣告假執行。
二、被告抗辯：原告於84年7 月4 日任職被告公司，於94年6 月
    間擬退休故向被告公司提出申請，惟當時任職年資僅9 年11
    月，並不符自請退休之要件，被告乃基於體恤原告之考量，
    配合同意原告申請退休之請求，故本件雙方係以合意方式退
    休，即就退休之方式及退休金金額達成協議，原告自不得再
    就協議以外金額向被告為請求。甚且，原告主張之「海外津
    貼」並非經常性之給予，屬差旅津貼性質，並不得列入工資
    範圍，是被告亦無給付義務等情。併為答辯聲明：原告之訴
    駁回；如受不利判決願供擔保，請免為假執行。
三、兩造不爭執之事項：
  (一)原告自84年7 月4 日起任職被告公司，迄94年8 月31日辦理
    退休。並已領得國內每月資11萬5,600 元之21個基數金額之
    退休金。
  (二)人民幣與新臺幣以「1 元人民幣兌換4.04元新臺幣」比例折
    算。
  (三)原告所領得海外津貼乃由被告海外子公司直接發給；其中94
    年3 月至7 月得之金額及明細詳如原證3 所載；94年8 月原
    告並未領得海外津貼。
  (四)被告於94年8 月16日所匯至原告帳戶之57,944元為股利，並
    非海外津貼。
四、被告抗辯：兩造已就退休數額達成協議，被告始同意配合原
    告退休之申請一節，既為原告所否認，自應由被告就前開積
    極、利己事實負舉證之責。然此部分，並未據被告提出任何
    證據為佐，經本院調查之結果認，縱被告依勞基法第54條第
    1 項第1 款規定令原告強制退休之動機為「原告意欲退休，
    但不符自請退休之要件。」，亦不得執此解為兩造就退休金
    數額同時達成協議，被告前開抗辯，並無可採。
五、原告主張：「海外津貼」屬於經常性的給與，應得列入平均
    工資計付退休金等情。被告抗辯：海外津貼屬差旅費性質，
    不得列入平均工資之計算。經查：
  (一)按勞工退休金之給與標準如左：按其工作年資，每滿1 年
    給與2 個基數。但超過15年之工作年資，每滿1 年給與1 個
    基數，最高總數以45個基數為限。未滿半年者以半年計；滿
    半年者以1 年計。前項第 1 款退休金基數之標準，係指核
    准退休時1 個月平均工資，勞動基準法第55條第1 項第1 款
    及第2項分別定有明文。次按勞動基準法第2 條第3 款規定
    ：工資謂勞工因工作而獲得之報酬；包括工資、薪金及按計
    時、計日、計月、計件以現金或實物等方式給付之獎金、津
    貼及其他任何名義之經常性給與均屬之。所謂經常性之給付
    ，衹要在一般情形下經常可以領得之給付即屬之。舉凡某種
    給與係屬工作上之報酬，在制度上有經常性者，均得列入平
    均工資以之計算退休金（最高法院87年台上字第2754號判決
    意旨參照）。故而勞工因工作所得之報酬，倘符合「勞務對
    價性」及「給與經常性」要件時，依法即應認定為工資。
  (二)觀諸原告所提出之海外津貼表（原證3）：
    (1)其中「海外津貼」每月人民幣11,333元及「房屋津貼」每
      月人民幣1,500 元，乃為每月固定金額之給付，並非實報
      實銷（與差旅費之性質為實報實銷互異），且於原告派駐
      海外之時均有領取（兩造既不爭執原告係受僱於被告公司
      ，則此部分給付乃由海外公司直接發放，或由被告公司自
      行發放，均與是否得列為工資之一部無涉，併此敘明。）
      。而原告任職期間乃長期派駐大陸（於84年7 月4 日起至
      94 年8月31日退休止，雖曾數次返台，惟僅其中89年1 月
      30 日 入境至同年7 月5 日出境部分，停留時間較久等情
      ，有入出境資料一份在卷可查），並非短期性經常性輪調
      ，準此前開津貼之給予（合計每月人民幣12,833元），按
      諸一般社會交易之建全觀念，自應認等勞務對價性及給與
      經常性，而屬工資之一部。
    (2)至「伙食津貼」部分，其名目既以星期天及國定假日為限
      （故每月金額不同），雖屬經常性，惟因非工作日而無勞
      務對價性，此部分應屬恩惠性給與，而不得列入工資之計
      算。
  (三)基上，94年3 月1 日起至同年8 月31日止，原告所領得海外
    津貼及房屋津貼合計人民幣64,165元（(11,333+1,500)*5=6
    4,165 ；承前述，8 月未領，故僅5 個月），則此部分退休
    前6 個月之月平均工資為人民幣10,462元（64,165/184*30=
    10 ,462）， 即新臺幣42,266元。再以21個基數計，被告應
    再給付原告之退休金為887,586 元（42,266*21=887,586）
    ，原告逾此部分之請求則屬無據。
六、另按雇主應給付勞工退休金，應自勞工退休日起30日內給付
    之，勞基法施行細則第29條第1 項定有明文。是本件遲延利
    息之起算，應自原告退休日起30日之翌日（94年10月1 日）
    起算，原告逾此部分之請求，於法尚有未合。
七、綜上，原告本於勞動契約關係請求被告給付退休金887,586
    元，及自94年10月1 日起至清償日止，按年息5%計算之法定
    遲延利息，為有理由，應予准許；逾此部分之請求，則屬無
    據，應予駁回。
八、兩造均陳明願供擔保請准宣告假執行或免為假執行宣告，經
    核原告勝訴部分並無不合，爰各酌定相當之擔保金額准許之
    ；至原告敗訴部分，其假執行之聲請已失所附麗，應併駁回
    。
結論：原告之訴為一部有理由、一部無理由，依民事訴訟法第79
      條、第390條第2項、第392條，判決如主文。
中    華    民    國    95    年    11    月    23    日
                  民事第一庭    法  官  黃信滿
以上正本係照原本作成
如對本判決上訴，須於判決送達後20日內向本院提出上訴狀
中    華    民    國    95    年    11    月    23    日
                            書記官  林月蓉


司法院資訊處製作；財團法人民間司法改革基金會備份。
